臺灣桃園地方法院行政訴訟判決　
111年度交字第188號
原      告  黃俊凱  
被      告  桃園市政府交通事件裁決處
                      設桃園市○○區○○路00號7~8樓
代  表  人  張丞邦    住同上
訴訟代理人  黃一鳴律師
上列當事人間交通裁決事件，原告不服被告民國111年4月15日桃
交裁罰字第58－E00000000號裁決，提起行政訴訟，本院判決如下
：
    主  文
原告之訴駁回。
訴訟費用新臺幣參佰元由原告負擔。
    事實及理由
壹、程序方面：
    本件係因原告不服被告所為道路交通管理處罰條例（下稱處
    罰條例）第8 條之裁決而提起撤銷訴訟，依行政訴訟法第23
    7 條之1 ，應適用交通裁決事件訴訟程序。本件因卷證資料
    已經明確，本院依行政訴訟法第237 條之7 規定，不經言詞
    辯論，直接裁判。
貳、實體方面：                                  
一、事實概要：
　　原告於民國111年2月12日9時58分許，騎乘車牌號碼000－000
    0號普通重型機車（下稱系爭機車），行經新竹縣橫山鄉台3
    線南向66公里處時，為新竹縣政府警察局橫山分局（下稱舉
    發機關）警員認原告有「限速50公里，經自動測速照相測得
    時速71公里，超速21公里，行車超速20公里以上40公里以下
    」之違規，遂逕行舉發並填製竹縣警交字第E00000000號之
    舉發違反道路交通管理事件通知單（下稱系爭舉發通知單）
    ，記載應到案日期為111年4月3日前，並移送被告處理。嗣
    原告於期限內到案陳述不服舉發，經被告函請舉發機關協助
    查明事實後，認原告確有「汽車駕駛人行車速度，超過規定
    之最高時速逾20公里至40公里以內」之違規，即於111年4月
    15日填製桃交裁罰字第58－E00000000號之裁決書（下稱原處
    分），爰依道路交通管理處罰條例（下稱處罰條例）第40條
    、第63條第1項第1款及違反道路交通管理事件統一裁罰基準
    及處理細則（下稱裁罰基準及處理細則）等規定，裁處原告
    罰鍰新臺幣（下同）1,400元，並記違規點數1點等處分。原
    告不服，於是提起本件行政訴訟。
二、原告起訴主張及聲明：
（一）主張要旨：原告行經測速照相地點時，並未看見有穿著制
      服員警或警車在執法，而員警僅在空照圖上標註執勤位置
      ，且依上開所標示之位置，舉發員警係位於對向車道之巷
      道口內，況員警亦未提出經主管核定之執勤地點及項目表
      ，是本件舉發員警有任意採證、隱藏性執法等情。
（二）聲明：撤銷原處分。
三、被告答辯及聲明：
（一）答辯要旨：
    ⒈引用處罰條例第7條之2第1項第7款、第2項第9款、第3 項
      、第40條、第63條第1項第1款、道路交通安全規則（下稱
      道安規則）第93條第1項、道路交通標誌標線號誌設置規
      則第55條之2、第85條第1項等相關交通法規之條文（詳卷
      附答辯狀）。
    ⒉舉發機關111年3月25日竹縣橫警交字第1113500205號函文
      表示略以：「…查MGL-8008號車於111年2月12日9時58分許
      ，行經新竹縣橫山鄉臺3線南向66公里處違反道路交通管
      理處罰條例第40條『限速50公里，經自動測速照相測得時
      速71公里，超速21公里。行車超速二十公里以上四十公里
      以下』事實無誤，且有違規採證相片可參。次查本案測速
      儀器設置地點前方135.9公尺之道路右側明顯處設有『測速
      取締標誌』，旨揭違規行為地位於該測速取締標誌後方135
      .9公尺~300公尺間，上述事實已符前揭說明二之程序規定
      ，故旨案舉發其違規事實、程序均核無誤…」等語。
    ⒊又本件使用雷達測速儀，係由財團法人工業技術研究院檢
      驗合格之精密儀器，並有經濟部標準檢驗局委託財團法人
      工業技術研究院於110年2月26日出具之雷達測速儀檢定合
      格證書可證；再者，員警使用之雷達測速儀，檢定日期為
      110年2月24日，有效期限至111年2月28日（涵蓋原告違規
      行為時點），而雷達測速儀顯示系爭車輛當時行車速度為
      每小時71公里，足認系爭車輛確有於111年2月12日上午9
      時58分許，以行車速度71公里之時速行駛於系爭路段之行
      為事實，堪可認定。而按交通警察製單舉發違反道路交通
      管理處罰條例所列之違規事實，本質上為行政處分，係公
      務員基於職務上之權力，依法就特定之具體事件所為之具
      公法上效果之單方面行政行為，基於公務員為公法上行為
      具有公信力之原則，該行政行為當可被推定為真正，其據
      以依法處分之事實認定亦為正確無誤。準此，原舉發員警
      舉發交通違規案件時，僅需確信當時儀器所測定之數據為
      真並無誤時，自可依法賦予之職權依法告發。
    ⒋參照前開函所附採證照片及新竹縣政府警察局橫山分局111
      年5月17日竹縣橫警交字第1113500330號函所附勤務分配
      表，本件「警52」測速取締標誌位於員警測速點前135.9
      公尺，符合前述相關規定，且非固定式科學儀器採證違規
      執勤地點已經主管核定，符合相關行政程序規定，舉發機
      關依法舉發應無違誤。
　　⒌復按臺灣臺中地方法院107年度交字第128號判決意旨觀之
      ，本件員警採證地點屬一般公共、公開場合，屬在明顯處
      所公開執法，尚難指為隱匿拍攝。
　　⒍綜上所述，原告確有「汽車駕駛人行車速度，超過規定之
      最高時速逾20公里至40公里以內」之情，已該當處罰條例
      第33條第1項第1款規定之要件，被告依法裁處，應無違誤
      ，原告之訴無理由，判決如聲明所述，以維法紀。
（二）聲明：駁回原告之訴。
四、本院之判斷：
（一）前提事實：
      原告於111年2月12日9時58分許，騎乘系爭機車行經新竹
      縣橫山鄉台3線南向66公里處時，為舉發機關警員認原告
      有「限速50公里，經自動測速照相測得時速71公里，超速
      21公里，行車超速20公里以上40公里以下」之違規等情，
      此有舉發機關111年3月25日竹縣橫警交字第1113500205號
      函文（見本院卷第35頁）、雷達測速儀檢定合格證書（見
      本院卷第37頁）、違規採證照片（見本院卷第38頁）、違
      規路段之速限及前有測速照相等標誌之照片（見本院卷第
      39至42頁）、原告行車路線及標誌設置之空照圖（見本院
      卷第43至44頁）、舉發員警職務報告書（見本院卷第45頁
      ）、系爭舉發通知單（見本院卷第46頁）、舉發機關之勤
      務日程暨督導表與勤務表（見本院卷第50至51頁）等資料
      各1份在卷可憑。
（二）本件被告認定原告有「汽車駕駛人行車速度，超過規定之
      最高時速逾20公里至40公里以內」之違規，並無違誤：
    ⒈按「（第1項）汽車駕駛人之行為有下列情形之一，當場不
      能或不宜攔截製單舉發者，得逕行舉發：七、經以科學儀
      器取得證據資料證明其行為違規。（第2項）前項第七款
      之科學儀器應採固定式，並定期於網站公布其設置地點。
      但汽車駕駛人之行為屬下列情形之一者，不在此限：九、
      行車速度超過規定之最高速限或低於規定之最低速限。（
      第3項）對於前項第九款之違規行為，採用固定或非固定
      式科學儀器取得證據資料證明者，於一般道路應於100公
      尺至300公尺間，於高速公路、快速公路應於300公尺至1,
      000公尺間，明顯標示之；其定點當場攔截製單舉發者，
      亦同」、「汽車駕駛人，行車速度，超過規定之最高時速
      ，或低於規定之最低時速，除有第43條第1項第2 款情形
      外，處新臺幣1,200元以上2,400元以下罰鍰」，為處罰條
      例第7條之2第1項第7款、第2項第9款、第3項前段、第40
      條分別定有明文。
    ⒉又目前我國警察取締超速駕駛之科學儀器可區分為二類，
      一為定點設置之固定式測速照相設備（包含有雷達、雷射
      與感應線圈等）（然感應線圈因尚未有國家檢驗標準，目
      前已暫停使用），一為手持或車裝流動測速儀器（發射兩
      條雷射光束計算目標車輛之進、出場時間）。後者又可分
      為二種，一為定置路旁附有照相機之固定雷射測速儀器，
      另一種為警員手持雷射測速槍，此或附照相功能或未具照
      相功能，確認超速後當場攔停舉發或逕行舉發。再按度量
      衡法第5條規定：「為確保交易公平、維護大眾安全健康
      及環境保護，主管機關得就供交易、證明、公務檢測、環
      境保護、公共安全、醫療衛生有關之度量衡器，指定為法
      定度量衡器」，而於「度量衡器檢定檢查辦法」第3條第1
      項第6款，並就「速度計」規定：「公務檢測用雷達測速
      儀」、「公務檢測用雷射測速儀（光達式）」及「公務檢
      測用感應式線圈測速儀」，均為應經檢定之法定度量衡器
      ，同辦法第17條第1 項亦規定檢定合格在使用中之度量衡
      器，應接受檢定機關（構）之定期或不定期檢查。是衡諸
      上開法令之意旨，可知經列為法定度量衡器之測速設備裝
      置，與大眾有關之公務檢測儀器，理應經由國家專責機關
      檢定合格後加以使用，並定期檢測，方能昭得公信。經查
      ，本件雷達測速儀拍攝之照片（見本院卷第38頁），其上
      有顯示測得系爭車輛之車速為時速「71km/h」，並記載主
      機為「18A127」、證號為「J0GA0000000A」，核與被告所
      提出本件測速照相機之雷射測速儀檢定合格證書（見本院
      卷第37頁）上所載之「器號：㈠主機」、「檢定合格單號
      碼」相同，而上開雷射測速儀檢定合格單業經「財團法人
      工業技術研究院」檢定合格，檢定日期為「110年2月24日
      」、有效期限為「111年2月28日」。是本件案發時尚於該
      儀器有效期間內，該測速儀之精準度毋庸置疑，足認本件
      雷射測速儀器於111年2月12日9時58分許，測得系爭車輛
      之車速為時速「71km/h」，一切功能運作正常，並無被干
      擾之情事，堪以認定。
    ⒊原告雖主張：原告行經測速照相地點時，並未看見有穿著
      制服員警或警車在執法，而員警僅在空照圖上標註執勤位
      置，且依上開所標示之位置，舉發員警係位於對向車道之
      巷道口內，況員警亦未提出經主管核定之執勤地點及項目
      表，是本件舉發有任意採證、隱藏性執法等語。惟查：
　　⑴關於員警執勤地點及方式，交通法規並未設有明文之限制
      ，均委由員警依據道路之設置情形、交通流量、交通事故
      發生頻率、一般用路權人之便利性、員警值勤之安全性等
      一切因素綜合判斷後，始決定執行違規取締勤務之地點，
      況法律要求駕駛人應遵守道路交通安全規則，除有維持交
      通順暢之公益目的外，本兼及有保護用路權人生命、身體
      、健康法益之旨，實不應因執法單位有無取締行為、取締
      地點是否明顯、取締方式為何而有所不同，本件員警之採
      證地點既屬在一般公共、公開場合，即為在明顯處所公開
      執法，尚難指為隱匿拍攝。況依被告所提供之原告行車路
      線之空照圖（見本院卷第43至44頁）觀之，舉發員警亦不
      否認當時警車停放之位置係在對向車道之巷道處，惟舉發
      員警將警車停放於何處，並不影響本件原告違規超速事實
      之認定。再者，依據本件舉發機關所提供之勤務日程暨督
      導表、勤務表等資料（見本院卷第50至51頁）觀之，可證
      明本件舉發機關於原告違規當日即111年2月12日「8至10
      時許」確有派員於台三線66公里處，執行測速照相之取締
      勤務，足認本件舉發員警於原告違規之時間、地點，係在
      執行舉發機關所派任之取締超速勤務，確屬可信。
　　⑵復依被告所提供之違規路段現場及測量照片、原告行車路
      線及標誌設置之空照圖等資料（見本院卷第39至44頁）觀
      之，該路段既然已設有速限50公里之標誌，並在台3線南
      向66公里處（即距離雷達測速儀器135.9公尺前），設置
      有「警52」測速取締標誌告示牌，且依照上開標誌擺放的
      位置並沒有任何遮蔽物阻擋，亦無標誌模糊、無法辨識或
      辨識不清等情，則原告行經本件違規地點路段自應遵守該
      速限50公里行駛，但原告仍以時速71公里，超速21公里之
      速度行駛，顯已違背駕駛人應遵守道路交通限速指示行駛
      之義務。故原告上開諸多主張，均顯屬卸責之詞，不足採
      信。
　  ⒋綜上所述，本件原告確有「汽車駕駛人行車速度，超過規
      定之最高時速逾20公里至40公里以內」之違規，而原告就
      本件超速違規，縱非故意，亦有「應注意、能注意，而未
      注意」之過失責任。是被告認定原告有「汽車駕駛人行車
      速度，超過規定之最高時速逾20公里至40公里以內」之違
      規，並無違誤。
（三）被告以原處分裁處原告罰鍰1,400元，並記違規點數1點，
      並無違誤：
    ⒈按「汽車駕駛人，行車速度，超過規定之最高時速，或低
      於規定之最低時速，除有第43條第1項第2款情形外，處新
      臺幣1,200元以上2,400元以下罰鍰」、「汽車駕駛人有下
      列各款所列條款之一者，除依原條款處罰鍰外，並予記點
      ：一、有第33條第1項、第2項、第38條第1項、第40條、
      第45條、第47條第1款至第3款、第48條、第49條或第60條
      第1項、第2項第1款、第2款情形之一者，各記違規點數1
      點」，處罰條例第40條、第63條第1項第1款分別定有明文
      。
    ⒉次按裁罰基準及處理細則第1條規定：「本細則依道路交通
      管理處罰條例第92條第4項規定訂定之」、第2條第1項、
      第2項規定：「處理違反道路交通管理事件之程序及統一
      裁罰基準依本細則之規定辦理。前項統一裁罰基準，如附
      件違反道路交通管理事件統一裁罰基準表」，核上開處罰
      條例第92條第4項所授權交通部會同內政部訂定之裁罰基
      準及處理細則及其附件「違反道路交通管理事件統一裁罰
      基準表」（下稱裁罰基準表），就其立法目的及功能，乃
      為防止處罰機關枉縱或偏頗，用以維持裁罰之統一性與全
      國因違反道路交通管理事件受處罰民眾之公平，不因裁決
      人員不同，而生偏頗，寓有避免各監理機關於相同事件恣
      意為不同裁罰之功能，並非法所不許，於憲法上保障人民
      財產權之意旨並無牴觸（此並有司法院釋字第511號解釋
      意旨理由足資參照），是被告自得依此裁罰基準表而為裁
      罰。
    ⒊原告確有「汽車駕駛人行車速度，超過規定之最高時速逾2
      0公里至40公里以內」之違規行為，已詳如前述，又依裁
      罰基準表規定：「機車」、「駕駛人行車速度，超過規定
      之最高時速逾20公里至40公里以內」、於期限內到案聽候
      裁決者，處1,400元罰鍰。是被告依處罰條例第40條、第6
      3條第1項第1款及裁罰基準表等規定，裁處原告罰鍰1,400
      元，並記違規點數1點等處分，經核即屬於法有據，該等
      處分並無違誤。故原告訴請撤銷原處分為無理由，應予駁
      回。
（四）本件判決基礎已臻明確，兩造其餘之攻擊防禦方法及訴訟
      資料經本院審酌後，核與判決結果不生影響，無一一論述
      之必要，附此敘明。
五、本件第一審裁判費為裁判費300元，應由原告負擔，爰確定
    第一審訴訟費用額如主文第二項所示。
六、據上論結，本件原告之訴無理由，依政訴訟法第237條之8第
    1項、第98條第1項前段等規定，判決如主文。
中　　華　　民　　國　　111 　年　　9 　　月　　29　　日
　　　　　　　　　行政訴訟庭　法　官　黃漢權
上為正本係照原本作成。
如不服本判決，應於判決送達後20日內，向本院提出上訴狀並表
明上訴理由（原判決所違背之法令及其具體內容或依訴訟資料可
認為原判決有違背法令之具體事實），其未載明上訴理由者，應
於提出上訴後20日內向本院補提理由書（上訴狀及上訴理由書均
須按他造人數附繕本，如未按期補提上訴理由書，則逕予駁回上
訴），並應繳納上訴裁判費新臺幣750元。
中　　華　　民　　國　　111 　年　　9 　　月　　29　　日
　　　　　　　　　　　　　　　書記官　蕭竣升